臺灣士林地方法院刑事判決　　　　　　　 96年度易字第240號
公　訴　人　臺灣士林地方法院檢察署檢察官
被　　　告　丙　○
上列被告因竊盜案件，經檢察官聲請簡易判決處刑（95年度偵緝
字第279 號），本院士林簡易庭認不宜以簡易判決處刑，移由本
院改依通常程序審理，並判決如下：
    主  文
丙○竊盜，處有期徒刑陸月，如易科罰金以銀元參佰元即新臺幣
玖佰元折算壹日，減為有期徒刑參月，如易科罰金以銀元參佰元
即新臺幣玖佰元折算壹日。
    事  實
一、丙○於民國94年5 月31日晚上9 時許，在臺北市○○區○○
    街6 號對面，見甲○○所有車牌CD-5863 號自用小客車停放
    路旁，竟意圖為自己不法之所有，竊取該自用小客車得手後
    ，駛離現場。嗣於94年6 月5 日晚上9 時40分許，在臺北市
    士林區○○街25號旁，將其所有車牌3B-5146 號自用小客車
    之車牌及音響拆下，組裝至上開竊得之自用小客車上，嗣有
    巡邏員警發現有異，前往盤查，丙○趁隙逃逸，經警循線查
    獲上情。
二、案經臺北市政府警察局士林分局報告臺灣士林地方法院檢察
    署檢察官偵查聲請簡易判決處刑，本院改依通常程序審理。
    理  由
一、訊之被告丙○對於上開犯罪事實，並不否認為其所為，惟以
    犯罪過程已不記得云云置辯。經查，證人即被害人甲○○於
    警詢中證稱：車牌CD-5863 自用小客車為伊所有，於94年5
    月31日晚上9 時許，在臺北市○○區○○街6 號對面失竊等
    語，並有贓物認領保管單及車輛車牌失竊作業- 查獲車輛認
    可資料各1 紙附卷可佐（被告及檢察官均同意有證據能力，
    均參見11589 號偵查卷第18至19頁、第32頁），而94年6 月
    5 日晚上9 時40分許，警員乙○○在臺北市○○區○○里○
    ○街25號旁204 號電燈處，發現車牌CD-5863 號、引擎號碼
    為AA-AH12068號自用小客車懸掛3B-5146 號車牌，被告蹲在
    該車前方拆繫車牌，而原車牌3B-5146 號、引擎號碼A4A104
    74號之另一輛自用小客車已無車牌，且原車牌CD-5863 號、
    引擎號碼為AA-AH12068號自用小客車上留有被告之國民身分
    證、汽車駕駛執照及3B-5146 號自小客車之行車執照等證件
    ，此為證人即被告之父親丁○於警詢中證述明確（被告及檢
    察官均同意有證據能力，參見11589 號偵查卷第14至15頁）
    ，且為證人即查獲警員乙○○於本院審理中結證綦詳（參見
    本院卷第49至50頁），並有現場照片8 幀及車牌3B-5146 號
    之車籍作業系統- 查詢認可資料1 紙附卷可憑（參見11589
    號偵查卷第23至31頁），應甚明確，而被告雖因其他原因對
    於行竊之方式不復記憶，然其上開竊盜之犯行，洵堪認定，
    應依法論科。
二、核被告所為，係犯刑法第320 條第1 項普通竊盜罪。被告係
    於96年4 月24日以前犯本罪，應依中華民國96年罪犯減刑條
    例第2 條第1 項第3 款之規定減其宣告刑期2 分之1 。
三、又被告行為後，刑法第2 條法律變更適用、第33條第5 款罰
    金刑及第41條（易科罰金標準）之規定，已於94年1 月7 日
    經立法院修正三讀通過，總統命令公布，於95年7 月1 日施
    行，該法第2 條係規範行為後法律變更適用所生新舊法律比
    較適用之準據法，於新法施行後，應適用修正後刑法第2 條
    第1 項之規定，為「從舊從輕」之比較。又按行為後法律有
    變更者，適用行為時之法律。但行為後之法律有利於行為人
    者，適用最有利於行為人之法律，修正後刑法第2 條第1 項
    定有明文。
  (一)刑法分則編各罪所定罰金刑之貨幣單位原為銀元，修正前刑
    法第33條第5 款規定：「罰金：1 元（銀元）以上。」，而
    依罰金罰鍰提高標準條例規定，就72年6 月26日前修正之刑
    法部分條文罰金數額提高2 至10倍，其後修正者則不提高倍
    數，並依現行法規所定貨幣單位折算新臺幣條例規定，以銀
    元1 元折算新臺幣3 元；修正後刑法第33條第5 款規定：「
    罰金：新臺幣1,000 元以上，以百元計算之。」，刑法第33
    條第5 款所定罰金貨幣單位經修正為新臺幣後，刑法分則各
    罪所定罰金刑之貨幣單位亦應配合修正為新臺幣，為使刑法
    分則編各罪所定罰金之最高數額與刑法修正前趨於一致，乃
    增訂刑法施行法第1 條之1 ：「中華民國94年1 月7 日刑法
    修正施行後，刑法分則編所定罰金之貨幣單位為新臺幣。94
    年1 月7 日刑法修正時，刑法分則編未修正之條文定有罰金
    者，自94年1 月7 日刑法修正施行後，就其所定數額提高為
    30倍。但72年6 月26日至94年1 月7 日新增或修正之條文，
    就其所定數額提高為3 倍。」；從而，刑法分則編各罪所定
    罰金刑之最高數額，於上開規定修正後並無不同，惟修正後
    刑法第33條第5 款所定罰金刑最低數額，較之修正前提高，
    自以修正前刑法第33條第5 款規定有利於被告，依修正後刑
    法第2 條第1 項前段之規定，應適用修正前刑法第33條第5
    款之規定。
  (二)修正刑法係自95年7 月1 日起施行，在此之前，刑法分則編
    有關罰金刑之貨幣單位係銀元；且依刑法分則編應處罰金者
    ，應適用罰金罰鍰提高標準條例第1 條之規定；亦即應按各
    該具體條文制定或修正之時間先後，定其提高之倍數。惟被
    告行為後，刑法施行法增訂第1 條之1 ，於95年6 月14日經
    總統公布，並自同年7 月1 日起施行；該條規定：「中華民
    國94年1 月7 日刑法修正施行後，刑法分則編所定罰金之貨
    幣單位為新臺幣。94年1 月7 日刑法修正時，刑法分則編未
    修正之條文定有罰金者，自94年1 月7 日刑法修正施行後，
    就其所定數額提高為30倍。但72年6 月26日至94年1 月7 日
    新增或修正之條文，就其所定數額提高為3 倍」。亦即自95
    年7 月1 日起，刑法分則編所定罰金之貨幣單位，由原來之
    銀元改為新臺幣；且94年1 月7 日刑法修正時，刑法分則編
    未修正之條文定有罰金者，自95年7 月1 日起，有關罰金之
    數額提高為30倍。本案被告所犯刑法第320 條第1 項之罪自
    24年7 月1 日施行後即未再修正，依增訂刑法施行法第1 條
    之1 之規定，其罰金以新臺幣為單位，數額應提高30倍。此
    與增訂前之罰金以銀元為單位，且適用罰金罰鍰提高標準條
    例第1 條前段之結果應提高10倍，而新臺幣與銀元之比例為
    3 ：1 ，換算結果亦為30倍者，並無不同。亦即增訂刑法施
    行法第1 條之1 之意旨，僅在使刑法規範之罰金刑之貨幣單
    位，一律改為新臺幣，並使增訂前後有關罰金刑提高之倍數
    一致，對被告而言，並無有利、不利之比較適用之問題，且
    此增訂之規定應屬罰金罰鍰提高標準條例第1 條但書之情形
    ，當無同條前段規定之適用，自應逕行適用刑法施行法第1
    條之1 之規定。
四、爰審酌被告曾於偵查及本院審理期間經通緝及傳拘始到案、
    又於本案偵查期間再有竊盜犯罪，此有臺灣高等法院被告前
    案紀錄表1 份附卷可憑，其正值青壯年，不思正途營生，竟
    冀望不勞而獲竊取他人財物，另審酌其所犯情節、竊得自小
    客車財物之價值、犯罪之手段、犯後坦承應為其行竊之態度
    等一切情狀，量處如主文所示之刑。再被告於犯罪時之刑法
    第41條第1 項前段規定：「犯最重本刑為5 年以下有期徒刑
    以下之刑之罪，而受6 個月以下有期徒刑或拘役之宣告，因
    身體、教育、職業、家庭之關係或其他正當事由，執行顯有
    困難者，得以1 元以上3 元以下折算1 日，易科罰金。」，
    而修正前罰金罰鍰提高標準條例第2 條（於95年7 月1 日修
    正刪除施行）規定，就其原定數額提高為100 倍折算1 日，
    則本件被告行為時之易科罰金折算標準，最高得以銀元300
    元折算1 日，經折算為新臺幣後，應以新臺幣900 元折算1
    日。惟95年7 月1 日修正公布施行之刑法第41條第1 項前段
    則規定：「犯最重本刑為5 年以下有期徒刑以下之刑之罪，
    而受6 個月以下有期徒刑或拘役之宣告者，得以新臺幣1,00
    0 元、2,000 元或3,000 元折算1 日，易科罰金。」，比較
    修正前後之易科罰金折算標準，以修正前之規定較有利於被
    告，則依修正後刑法第2 條第1 項前段，應適用修正前刑法
    第41條第1 項前段及修正前罰金罰鍰提高標準條例第2 條規
    定，定其易科罰金之折算標準，並依中華民國96年罪犯減刑
    條例第2 條第1 項第3 款之規定減其宣告刑期2 分之1 ，且
    諭知其易科罰金之折算標準，以示懲儆。
據上論斷，應依刑事訴訟法第452 條、第299 條第1 項前段，中
華民國96年罪犯減刑條例第2 條第1 項第3 款、第7 條、第9 條
，刑法第2 條第1 項前段、第320 條第1 項、修正前刑法第41條
第1 項前段，刑法施行法第1 條之1 第1 項、第2 項前段，修正
前罰金罰鍰提高標準條例第2 條，現行法規所定貨幣單位折算新
臺幣條例第2 條，判決如主文。
本案經檢察官林宏松到庭執行職務。
中　　華　　民　　國　　96　　年　　7 　　月　　17　　日
                  刑事第一庭審判長法  官  洪英花
                                  法  官  林清吉
                                  法  官  雷雯華
以上正本證明與原本無異。
如不服本判決，應於判決送達後10日內，向本院提出上訴狀。
                                  書記官  陳如玲
中　　華　　民　　國　　96　　年　　7 　　月　　17　　日
本案論罪科刑法條全文：
刑法第320條第1項
意圖為自己或第三人不法之所有，而竊取他人之動產者，為竊盜
罪，處5 年以下有期徒刑、拘役或5 百元以下罰金。
